【裁判字號】    88,上更(一),241
【裁判日期】    890726
【裁判案由】    偽造文書等
【裁判全文】
臺灣高等法院高雄分院刑事判決               八十八年度上更 (一)字第二四一號
    上 訴 人
    即自訴人    甲○○○
    被    告    乙 ○ ○
右上訴人因自訴被告偽造文書等案件，不服臺灣高雄地方法院八十五年度自字第二六
二號中華民國八十五年十一月五日第一審判決，提起上訴，判決後經最高法院第一次
發回更審，本院判決如左：
      主      文
上訴駁回。
      理      由
一、自訴意旨略以：被告乙○○意圖為自己不法之所有，於民國八十四年三、四月間
    ，向自訴人甲○○○佯稱信用卡得以預借現金，致使自訴人不疑有他，惟被告竟
    將所申請之信用卡，據為己有，不僅未替自訴人預借現金，更自同年六月間起偽
    造自訴人署押，消費簽帳，自訴人始知受騙，並足生損害於自訴人，因認被告涉
有犯刑法第二百十六條、第二百十條之行使偽造私文書、第三百三十九條詐欺、
    第三百三十五條侵占、第三百四十二條背信罪嫌云云。
二、訊據被告乙○○堅決否認有上開犯行，並辯稱：被告僅幫忙自訴人到銀行服務台
    拿取申請信用卡之申請表格，在申請過程中，填寫資料及寄到銀行，均由自訴人
    自己處理及寄出，銀行審查後將信用卡以掛號郵寄自訴人親自簽收；自訴人領到
    信用卡後，即電話通知被告，請被告前往茂林鄉，當面告知目前經濟困難，需錢
    急用，因基於多年認識朋友之熱誠，即告知報章有刊登信用卡可借錢，自訴人聞
    言後即謂要以此方法借錢，經被告電話查詢手續情形後再轉告自訴人，就是每新
    台幣一萬元對方要扣百分之十五，換言之即一萬元可得八千五百元，當時自訴人
    也同意，被告才代為辦理，且自訴人所有的信用卡，被告只為她辦理一次，自訴
    人以後如何使用信用卡被告並不瞭解，被告根本未拿自訴人的信用卡消費及簽署
    自訴人的名字，又自訴人雖係原住民，但服務於茂林鄉代表會，擔任公職已久，
    其周遭事物及見解亦很豐富，非一般原住民可比，何來無知，被告並沒有欺騙自
    訴人云云。
三、經查：
（１）自訴人甲○○○陳稱：被告告以信用卡得以預借現金及消費，因缺錢用，才同
      意申辦信用卡，信用卡申請書所附身分證資料均係自己提出，簽名均係本人自
      行為之，事後收到信用卡後再交由被告去預借現金等語，則自訴人因缺錢使用
      而向英商標準渣打銀行台北分行、美商花旗銀行台北分行及中國信託商業銀行
      台北分行三家銀行申請信用卡，再交由被告持以預借現金及消費，既為自訴人
      所預見之範圍，則自訴人是否係本件犯罪之被害人，殆有可疑。
（２）依卷附信用卡申請書及所附身分證之資料所載，自訴人甲○○○係高雄縣茂林
      鄉代表會工友，顯非學識膚淺，毫無知識之人，且自訴人甲○○○領得之信用
      卡竟達三張之多，為其所是認，並有上開銀行提出帳單之明細表在卷可按，自
      訴人申辦信用卡張數，核與自訴人係公務員之身分及其薪資收入顯不相當。何
      況，自訴人明知信用卡為個人信用工具，於領得信用卡後，竟隨意交予被告為
      其借貸現金，參酌自訴人甲○○○供承被告曾交付三萬五千元等情，則被告所
      辯：自訴人領到信用卡後，因經濟困難，急需用錢，而請被告以報章刊登信用
      卡可借錢之方法借錢等情，應堪採信。
（３）據國賓大飯店股份有限公司高雄分公司八十八年十一月十七日（88）高國賓管
      字第０七五號函稱：「甲○○○持花旗銀行信用卡於八十四年六月二十八日及
      七月一日消費所簽帳單，已逾保存期限銷燬」；另遠東航空股份有限公司高雄
      分公司八十九年四月二十日（89）高分字第０二０號函稱：「該公司無保留簽
      帳單，故未能提供消費者甲○○○之簽帳單」。查自訴人之美商花旗銀行信用
      卡於八十三年六月二十六日至八十三年八月五日止，向喜悅大飯店有限公司、
      國賓大飯店股份有限公司高雄分公司、遠東航空股份有限公司高雄分公司、溫
      莎堡企業行、活力小吃店等公司行號消費簽帳，其簽帳時間距現在已有六年之
      久，簽帳單應已逾保存期限，無從稽考。惟縱係被告所簽署或由被告所交付之
      人簽署，然由自訴人既同意被告以自訴人交付之信用卡借用現金，其借用現金
      所需之手續，代自訴人簽署文件或立據，應為自訴人預見之範圍，自訴人豈能
      諉為不知，且亦無證據足以證明被告有越權簽帳之情形。本件應係自訴人與被
      告共同向上開銀行詐騙現金使用之範疇，要難認被告對自訴人有何詐欺、背信
      、侵占或偽造文書之犯行。惟因上開銀行並未為訴追之表示，本諸不告不理之
      原則，法院自無從審究。
（４）另最高法院發回意旨（二）所指第一審判決理由欄三之（三）記載被告與藍金
      泉共同基於犯意聯絡，於八十四年六月間由藍金泉偽造藍雄龍之署押，冒名申
      請信用卡，連同其本人之信用卡交予被告，用以刷卡消費，被告與藍金泉共犯
      刑法第二百十六條、第二百十條及第三百三十九條第二項之罪之犯行，與本案
      有無裁判上一罪之關係云云。查該案經原審八十五年度二二八０號、本院八十
      五年度上訴字第二０六０號及最高法院八十六年台上字第二四一０號判處藍金
      泉有期徒刑十月確定，被告乙○○並非該案之被告，經本院調閱該案全卷查明
      無訛，並有該案判決正本附本審卷可按，且被告乙○○與藍金泉共犯之部分，
      尚未經起訴或移請法院併辦，為被告乙○○所供承（本院八十九年六月二十三
      日訊問筆錄），並有本院向臺灣高雄地方法院調閱乙○○偽造文書案全案之影
      印卷附本審卷可稽。該部分顯尚未起訴，應另函請檢察官偵辦，併予敘明。
四、綜上所述，被告前開所辯，應堪採信。此外，復查無其他積極證據足資證明被告
    對自訴人有前述之犯行。原審因而為被告無罪之諭知，經核尚無不合，自訴人上
    訴意旨，仍執陳詞任意指摘原判決不當，為無理由，應予駁回。
五、據上論結，應依刑事訴訟法第三百六十八條，判決如主文。
中    華    民    國     八十九     年       七       月     二十六     日
                              臺灣高等法院高雄分院刑事第五庭
                                  審判長法官  吳水木
                                        法官  惠光霞
                                        法官  陳朱貴
右正本證明與原本無異。
如不服本判決，應於判決送達後十日內向本院提出上訴狀，其未述理由者並應於提
出上訴狀後十日內向本院補提理由書（應附繕本)。
                                      書記官  陳武悅
中    華    民    國     八十九     年       七       月     二十八     日
                                                                        Ａ


司法院資訊處製作；財團法人民間司法改革基金會備份。
